<h3>Gramatika: Lana eta Ikasketak (Trabajo y Estudios)</h3>

<div class="box-imprescindible">
    <span class="tag tag-imprescindible">EZINBESTEKOA - BURUZ IKASI</span>
    <h4>Geroaldia: Futuro con -ko/-go + auxiliar</h4>
    <p>El futuro en euskera se forma con el participio futuro (-ko/-go) + el verbo auxiliar en presente.</p>
    <table class="content-table">
        <tr>
            <th>Regla</th>
            <th>Participio</th>
            <th>Ejemplo</th>
            <th>Traduccion</th>
        </tr>
        <tr>
            <td>Raiz termina en <strong>consonante</strong> + <strong>-ko</strong></td>
            <td>etor-ri → etorri<strong>ko</strong></td>
            <td><em>Etorriko naiz</em></td>
            <td>Vendre</td>
        </tr>
        <tr>
            <td>Raiz termina en <strong>vocal</strong> + <strong>-go</strong></td>
            <td>jo-an → joan<strong>go</strong></td>
            <td><em>Joango naiz</em></td>
            <td>Ire</td>
        </tr>
        <tr>
            <td>Raiz termina en <strong>-n</strong> + <strong>-go</strong></td>
            <td>egi-n → egin<strong>go</strong></td>
            <td><em>Egingo dut</em></td>
            <td>Hare</td>
        </tr>
    </table>
</div>

<div class="box-importante">
    <span class="tag tag-importante">TRIKIMAILUA GOGORATZEKO</span>
    <h4>Geroaldia IZAN-ekin (Futuro con IZAN - intransitivo)</h4>
    <table class="content-table">
        <tr>
            <th>Pertsona</th>
            <th>Joan (ir)</th>
            <th>Etorri (venir)</th>
            <th>Egon (estar)</th>
        </tr>
        <tr>
            <td>Ni</td>
            <td>joango <strong>naiz</strong></td>
            <td>etorriko <strong>naiz</strong></td>
            <td>egongo <strong>naiz</strong></td>
        </tr>
        <tr>
            <td>Zu</td>
            <td>joango <strong>zara</strong></td>
            <td>etorriko <strong>zara</strong></td>
            <td>egongo <strong>zara</strong></td>
        </tr>
        <tr>
            <td>Bera</td>
            <td>joango <strong>da</strong></td>
            <td>etorriko <strong>da</strong></td>
            <td>egongo <strong>da</strong></td>
        </tr>
        <tr>
            <td>Gu</td>
            <td>joango <strong>gara</strong></td>
            <td>etorriko <strong>gara</strong></td>
            <td>egongo <strong>gara</strong></td>
        </tr>
        <tr>
            <td>Zuek</td>
            <td>joango <strong>zarete</strong></td>
            <td>etorriko <strong>zarete</strong></td>
            <td>egongo <strong>zarete</strong></td>
        </tr>
        <tr>
            <td>Haiek</td>
            <td>joango <strong>dira</strong></td>
            <td>etorriko <strong>dira</strong></td>
            <td>egongo <strong>dira</strong></td>
        </tr>
    </table>
</div>

<div class="box-importante">
    <span class="tag tag-importante">ADITZ IRAGANKORRAK</span>
    <h4>Geroaldia UKAN-ekin (Futuro con UKAN - transitivo)</h4>
    <table class="content-table">
        <tr>
            <th>Pertsona</th>
            <th>Egin (hacer)</th>
            <th>Ikusi (ver)</th>
            <th>Idatzi (escribir)</th>
        </tr>
        <tr>
            <td>Nik</td>
            <td>egingo <strong>dut</strong></td>
            <td>ikusiko <strong>dut</strong></td>
            <td>idatziko <strong>dut</strong></td>
        </tr>
        <tr>
            <td>Zuk</td>
            <td>egingo <strong>duzu</strong></td>
            <td>ikusiko <strong>duzu</strong></td>
            <td>idatziko <strong>duzu</strong></td>
        </tr>
        <tr>
            <td>Berak</td>
            <td>egingo <strong>du</strong></td>
            <td>ikusiko <strong>du</strong></td>
            <td>idatziko <strong>du</strong></td>
        </tr>
        <tr>
            <td>Guk</td>
            <td>egingo <strong>dugu</strong></td>
            <td>ikusiko <strong>dugu</strong></td>
            <td>idatziko <strong>dugu</strong></td>
        </tr>
        <tr>
            <td>Zuek</td>
            <td>egingo <strong>duzue</strong></td>
            <td>ikusiko <strong>duzue</strong></td>
            <td>idatziko <strong>duzue</strong></td>
        </tr>
        <tr>
            <td>Haiek</td>
            <td>egingo <strong>dute</strong></td>
            <td>ikusiko <strong>dute</strong></td>
            <td>idatziko <strong>dute</strong></td>
        </tr>
    </table>
</div>

<div class="box-info">
    <span class="tag tag-info">ADIBIDEAK</span>
    <h4>Ejemplos de futuro en contexto laboral</h4>
    <table class="content-table">
        <tr>
            <th>Euskera</th>
            <th>Castellano</th>
        </tr>
        <tr>
            <td><em>Bihar lanera joango naiz.</em></td>
            <td>Manana ire al trabajo.</td>
        </tr>
        <tr>
            <td><em>Azterketa egingo dut.</em></td>
            <td>Hare el examen.</td>
        </tr>
        <tr>
            <td><em>Unibertsitatean ikasiko dut.</em></td>
            <td>Estudiare en la universidad.</td>
        </tr>
        <tr>
            <td><em>Bilera izango da bostetan.</em></td>
            <td>La reunion sera a las cinco.</td>
        </tr>
        <tr>
            <td><em>Oporrak hartuko ditut udan.</em></td>
            <td>Tomare vacaciones en verano.</td>
        </tr>
    </table>
</div>

<h4>Menpeko perpausak: Subordinadas causales (-elako)</h4>

<div class="box-imprescindible">
    <span class="tag tag-imprescindible">-ELAKO = PORQUE</span>
    <p>Las subordinadas causales explican la razon de algo. Se forman con <strong>verbo + -elako</strong>.</p>
    <table class="content-table">
        <tr>
            <th>Aditza</th>
            <th>+ elako</th>
            <th>Adibidea</th>
            <th>Traduccion</th>
        </tr>
        <tr>
            <td>naiz (soy)</td>
            <td>naiz<strong>elako</strong></td>
            <td><em>Etxean nago gaixorik naizelako.</em></td>
            <td>Estoy en casa porque estoy enfermo.</td>
        </tr>
        <tr>
            <td>da (es)</td>
            <td>d<strong>elako</strong></td>
            <td><em>Ez doa lanera opor-eguna delako.</em></td>
            <td>No va al trabajo porque es festivo.</td>
        </tr>
        <tr>
            <td>du (tiene/hace)</td>
            <td>du<strong>elako</strong></td>
            <td><em>Pozik dago lana duelako.</em></td>
            <td>Esta contento porque tiene trabajo.</td>
        </tr>
        <tr>
            <td>dago (esta)</td>
            <td>dago<strong>elako</strong></td>
            <td><em>Ezin dut ikusi urruti dagoelako.</em></td>
            <td>No puedo ver porque esta lejos.</td>
        </tr>
    </table>
    <p><strong>Estructura:</strong> Oracion principal + subordinada causal (-elako)</p>
</div>

<div class="box-info">
    <span class="tag tag-info">ADIBIDE GEHIAGO</span>
    <h4>Mas ejemplos con -elako</h4>
    <table class="content-table">
        <tr>
            <th>Euskera</th>
            <th>Castellano</th>
        </tr>
        <tr>
            <td><em>Euskara ikasten dut atsegin dudalako.</em></td>
            <td>Estudio euskera porque me gusta.</td>
        </tr>
        <tr>
            <td><em>Berandu iritsi naiz trafikoa zegoelako.</em></td>
            <td>Llegue tarde porque habia trafico.</td>
        </tr>
        <tr>
            <td><em>Unibertsitatera joan behar dut azterketa dudalako.</em></td>
            <td>Tengo que ir a la universidad porque tengo examen.</td>
        </tr>
        <tr>
            <td><em>Nekatuta nago asko lan egin dudalako.</em></td>
            <td>Estoy cansado porque he trabajado mucho.</td>
        </tr>
    </table>
</div>

<h4>Menpeko perpausak: Subordinadas completivas (-ela)</h4>

<div class="box-imprescindible">
    <span class="tag tag-imprescindible">-ELA = QUE (completiva)</span>
    <p>Las subordinadas completivas funcionan como objeto del verbo principal. Se forman con <strong>verbo + -ela</strong>.</p>
    <table class="content-table">
        <tr>
            <th>Aditza</th>
            <th>+ ela</th>
            <th>Adibidea</th>
            <th>Traduccion</th>
        </tr>
        <tr>
            <td>da (es)</td>
            <td>d<strong>ela</strong></td>
            <td><em>Badakit irakaslea dela.</em></td>
            <td>Se que es profesor.</td>
        </tr>
        <tr>
            <td>du (hace)</td>
            <td>du<strong>ela</strong></td>
            <td><em>Badakit euskaraz hitz egiten duela.</em></td>
            <td>Se que habla euskera.</td>
        </tr>
        <tr>
            <td>dago (esta)</td>
            <td>dago<strong>ela</strong></td>
            <td><em>Uste dut bulegoan dagoela.</em></td>
            <td>Creo que esta en la oficina.</td>
        </tr>
        <tr>
            <td>dator (viene)</td>
            <td>dator<strong>rela</strong></td>
            <td><em>Esan dit etorriko dela.</em></td>
            <td>Me ha dicho que vendra.</td>
        </tr>
    </table>
</div>

<div class="box-importante">
    <span class="tag tag-importante">ADITZ NAGUSIAK</span>
    <h4>Verbos que introducen -ela</h4>
    <table class="content-table">
        <tr>
            <th>Aditza</th>
            <th>Esanahia</th>
            <th>Adibidea</th>
        </tr>
        <tr>
            <td><strong>Badakit</strong></td>
            <td>Se que...</td>
            <td><em>Badakit lanean dagoela.</em></td>
        </tr>
        <tr>
            <td><strong>Uste dut</strong></td>
            <td>Creo que...</td>
            <td><em>Uste dut joango dela.</em></td>
        </tr>
        <tr>
            <td><strong>Esan du</strong></td>
            <td>Ha dicho que...</td>
            <td><em>Esan du etorriko dela.</em></td>
        </tr>
        <tr>
            <td><strong>Pentsatzen dut</strong></td>
            <td>Pienso que...</td>
            <td><em>Pentsatzen dut ona dela.</em></td>
        </tr>
        <tr>
            <td><strong>Ikusi dut</strong></td>
            <td>He visto que...</td>
            <td><em>Ikusi dut etorri dela.</em></td>
        </tr>
    </table>
</div>

<h4>NOR-NORI-NORK: Sarrera (Introduccion al ditransitivo)</h4>

<div class="box-info">
    <span class="tag tag-info">AURRERAPEN</span>
    <h4>Verbos con tres argumentos</h4>
    <p>Algunos verbos en euskera tienen tres participantes: quien hace la accion (NORK), a quien (NORI), y que cosa (NOR).</p>
    <table class="content-table">
        <tr>
            <th>NORK (quien)</th>
            <th>NORI (a quien)</th>
            <th>NOR (que)</th>
            <th>Aditza</th>
            <th>Traduccion</th>
        </tr>
        <tr>
            <td><strong>Nik</strong></td>
            <td><strong>zuri</strong></td>
            <td>liburua</td>
            <td>eman <strong>dizut</strong></td>
            <td>Te he dado el libro.</td>
        </tr>
        <tr>
            <td><strong>Zuk</strong></td>
            <td><strong>niri</strong></td>
            <td>mezua</td>
            <td>bidali <strong>didazu</strong></td>
            <td>Me has enviado el mensaje.</td>
        </tr>
        <tr>
            <td><strong>Berak</strong></td>
            <td><strong>guri</strong></td>
            <td>informazioa</td>
            <td>eman <strong>digu</strong></td>
            <td>Nos ha dado la informacion.</td>
        </tr>
    </table>
    <p><strong>Nota:</strong> Este tema se desarrollara completamente en el nivel A2. Por ahora, familiarizate con la estructura.</p>
</div>

<div class="box-complementario">
    <span class="tag tag-complementario">LABURPENA - IKASI BEHARREKOA</span>
    <ul>
        <li><strong>Futuro:</strong> Consonante + -ko (etorriko), Vocal/n + -go (joango, egingo)</li>
        <li><strong>-elako:</strong> Subordinada causal = "porque" (Pozik nago lana dudalako)</li>
        <li><strong>-ela:</strong> Subordinada completiva = "que" (Badakit lanean dagoela)</li>
        <li><strong>NOR-NORI-NORK:</strong> Verbos ditransitivos con tres argumentos (eman, bidali, esan...)</li>
        <li><strong>Estructura futuro:</strong> Participio futuro (-ko/-go) + auxiliar presente</li>
    </ul>
</div>
